臺灣新竹地方法院民事判決  
110年度簡上字第16號
上  訴  人  馮福田  

被上訴人    旺旺友聯產物保險股份有限公司

法定代理人  劉自明  
訴訟代理人  胡綵麟  
            黃永仁  
上列當事人間請求損害賠償事件，上訴人對於中華民國109年12
月8日本院竹北簡易庭109年度竹北簡字第267號第一審判決提起
上訴，本院於民國110年3月31日言詞辯論終結，判決如下：
    主  文
上訴駁回。
第二審訴訟費用由上訴人負擔。  
    事實及理由
壹、被上訴人主張：除與原審主張相同者外，另補稱：
    上訴人於民國107 年9 月5 日下午4 時59分許，駕駛車牌號
    碼000-0000號自小客車（下稱B 車），行駛在新竹縣湖口鄉
    中山路2 段與中民街口（下稱系爭路口），本應注意汽車行
    經支線道設置有閃光紅燈之交岔路口，應減速接近，先停止
    於交岔路口前，讓幹道車直行車先行，且依當時並無不能注
    意之情事，竟疏於注意，未停止於系爭路口，讓幹道直行車
    先行，率爾穿越系爭路口，適被上訴人所承保訴外人呂秀足
    駕駛其所有之車牌號碼000-0000號自小客車（下稱A 車）沿
    中山路2 段由南向北行經系爭路口，因閃避不及而與B 車右
    後方發生擦撞，致A 車車身受損，被上訴人業依保險契約賠
    付訴外人呂秀足必要修復費用新臺幣（下同）100,783 元，
    乃依保險法第53條第1 項規定取得代位求償權，爰依侵權行
    為及保險代位之法律關係向被上訴人起訴主張。上訴人雖主
    張A 車的撞擊點顯然有誤，卻未提出任何證據佐證，顯無可
    採，上訴人提起本件上訴為無理由，應予駁回。為此聲明：
    （一）上訴駁回；（二）訴訟費用由上訴人負擔。
貳、上訴人主張除與原審判決記載相同茲予引用外，另補稱：
    伊不爭執於上開時地發生本件車禍，及A車之行車紀錄器之
    勘驗結果，然由本件勘驗筆錄可知，系爭事故發生時上訴人
    駕駛之B車車身已快完全通過系爭路口，且A 車對向的小客
    車斯時亦已停等於系爭路口，A 車自應停等於系爭路口前，
    不應繼續前行，系爭事故主要肇事責任自應在A車駕駛人上
    ，況A車去撞B 車，本應由A車駕駛人去賠償B 車的損失，且
    系爭事故係A車以其右前葉保險桿去輕微擦撞B 車之右後側
    葉子板，然由採證相片可見，A車的擦撞點卻在其左前葉保
    險桿處，撞擊點顯有疑義等語。綜上，原審認定上訴人應就
    系爭事故賠償被上訴人25,087元，顯與事理有違，爰就原審
    判決聲明不服，並提起上訴，爰聲明：（一）原判決廢棄。
    （二）被上訴人第一審之訴駁回。（三）第一、二審訴訟費
    用均由被上訴人負擔。
叁、兩造不爭執事實：
一、上訴人於107年9月5日下午4時59分許，駕駛B車由西向東直
    行系爭路口，適被上訴人所承保之訴外人呂秀足駕駛其所有
    之A車，沿中山路由南向北行經系爭路口，兩車發生擦撞。
二、上訴人駕駛B車行經支線道設置有閃光紅燈，被上訴人之保
    戶呂秀足駕駛A車行經幹道設置有閃光黃燈。
肆、本件爭點：
    上訴人就系爭事故之發生是否具有過失？被上訴人請求上訴
    人為損害賠償有無理由？
伍、得心證之理由：
一、上訴人就系爭事故之發生是否具有過失？
（一）按汽車行駛時，駕駛人應注意車前狀況及兩車並行之間隔
      ，並隨時採取必要之安全措施。又汽車行駛至交岔路口，
      其行進、轉彎，應遵守燈光號誌或交通指揮人員之指揮，
      道路交通安全規則第94條第3 項、第102 條第1 項第1 款
      定有明文。次按交岔路口號誌採閃光運轉時，特種閃光號
      誌顯示之意義如左：閃光黃燈表示「警告」，車輛應減速
      接近，注意安全，小心通過，閃光紅燈表示「停車再開」
      ，車輛應減速接近，先停止於交岔路口前，讓幹道車優先
      通行後認為安全時，方得續行，道路交通標誌標線號誌設
      置規則第211 條第1項亦定有明文。
（二）經查，本件車禍肇事地點為新竹縣湖口鄉中山路2 段與中
      民街口，上訴人駕駛B車沿中民街由西向東行駛，被上訴
      人之保戶呂秀足則駕駛A車沿中山路二段由南向北行駛，
      上訴人於接近系爭路口時，本應減速慢行、停等於路口，
      禮讓幹道車先行，並注意車前狀況，隨時採取必要之安全
      措施，且依事故發生當時視線正常、路況正常、陰天、無
      障礙物，有新竹縣政府警察局新湖分局109年8月7日竹縣
      湖警交字第1090006195號函所附本件道路交通事故調查報
      告表、道路交通事故現場圖、道路交通事故談話紀錄表、
      道路交通事故當事人登記聯單、現場圖、採證相片及勘驗
      筆錄在卷可憑（原審卷第45-61頁、第93-94頁），即依其
      情節並無不能注意之情事，詎上訴人駕駛B車行經支線道
      設置有閃光紅燈之系爭路口，未先停止於交岔路口前，讓
      行駛於設置有閃光黃燈之幹線道、由訴外人呂秀足駕駛之
      直行車A車先行，不慎與呂秀足駕駛之A車發生擦撞等情，
      上訴人對本件事故之發生自有過失。惟查，被上訴人之保
      戶呂秀足行經系爭交岔路口亦未減速慢行、注意車前狀況
      及採取必要之安全措施，亦與有過失甚明。
（三）上訴人雖主張系爭事故發生時，其所駕駛之B車車身已快
      完全通過系爭路口，且A 車對向的小客車亦已停等於系爭
      路口，A車猶不停等、繼續前行，始致追撞B車之右後方葉
      子板處，系爭事故之主要肇事責任自應歸責於A 車駕駛人
      云云。惟查，依上揭法規規範，行駛於設置有閃光紅燈之
      支線道車輛於行近交岔路口時，應負有較高之注意義務，
      且應禮讓設置有閃光黃燈之幹線道直行車輛先行通過，而
      由本件勘驗筆錄內容可知，上訴人既於上揭時地駕駛B 車
      行駛於路口設置有閃光紅燈之支線道上，訴外人呂秀足駕
      駛A 車行駛於路口設置有閃光黃燈之幹線道上，上訴人於
      通過系爭路口時，自應依法優先禮讓訴外人呂秀足先行至
      明，然由本件勘驗筆錄內容可知，上訴人於接近系爭路口
      時，並未禮讓A車先行，亦未減速慢行，致使兩車發生擦
      撞，就系爭事故之發生自存有過失責任至明。上訴人雖以
      B車係遭A 車由其右後方追撞、A 車對向車道之其他車輛
      已停等，主張系爭事故主要肇事責任自在A 車駕駛人云云
      ，然上訴人於行經系爭路口時本應減速停等，待確認路口
      無他車通行後行駛，上訴人未注意及此，且未減速慢行，
      致與亦未減速慢行之A車發生擦撞，自不得以其車輛與A車
      擦撞之部位為後方，即謂係A車自其後方追撞，蓋上訴人
      如有減速停等禮讓A車先行，即不致發生系爭事故，自亦
      難以對向車道其他車輛停等於路口，而認定系爭事故全係
      因A車未為停等所致，是上訴人上開主張，顯難足採。
（四）從而，兩造就系爭車禍之發生，均應負過失責任，至為明
      灼。本院斟酌系爭事故發生之情況，及依肇事雙方原因力
      之強弱，認本件事故應由上訴人與被上訴人保戶各負60％
      、40％之過失責任為適當。
二、被上訴人請求上訴人為損害賠償有無理由？
（一）按不法毀損他人之物者，被害人得請求賠償其物因毀損所
      減少之價值，民法第196 條定有明文。又被保險人因保險
      人應負保險責任之損失發生，而對於第三人有損失賠償請
      求權者，保險人得於給付賠償金額後，代位行使被保險人
      對於第三人之請求權，保險法第53條第1 項亦有規定。另
      物被毀損時，被害人除得依據民法第196 條請求賠償外，
      並不排除民法第213 條至第215 條之適用，依民法第196 
      條請求賠償物被毀損所減少之價額，得以修復費用為估定
      之標準，但以必要者為限（例如：修理材料以新品換舊品
      ，應予折舊），有最高法院77年度第9 次民事庭會議決議
      可資參照。又按損害之發生或擴大，被害人與有過失者，
      法院得減輕賠償金額，或免除之，民法第217 條第1 項亦
      有明文。經查，本件車禍之發生，上訴人及訴外人呂秀足
      均有過失，已如前述。訴外人呂秀足就其所受損害，本得
      基於侵權行為法律關係向上訴人請求賠償，而被上訴人既
      依保險契約理賠保險金予訴外人呂秀足後，揆諸上開法條
      規定，訴外人對於上訴人之請求權即移轉給被上訴人，被
      上訴人自得向上訴人求償，合先陳明。
（二）經查，被上訴人主張A 車因系爭事故而受有前保險桿刮損
      掉漆、水箱架及左前劍尾位移等損害，致生必要修復費用
      合計100,783 元，業據其提出行車執照、新竹縣政府警察
      局新湖分局湖口派出所道路交通事故當事人登記聯單、統
      一發票、估價單、任意險汽車保險理賠計算書、車損照片
      等件為證（原審卷第15頁、第19-25 頁、第109-111 頁）
      ，復經原審依職權向新竹縣政府警察局新湖分局函調本件
      事故調查卷宗在卷可憑（原審卷第45-61 頁）。原審審酌
      A 車之車頭構造及本件實際碰撞情形，認定A 車左大燈並
      非系爭事故所造成，是排除前開估價單所載左大燈55,527
      元及左大燈噴水外蓋1,225 元部分，因而認定A 車因系爭
      事故所受損害合計為44,031元（含工資13,045元、烤漆16
      ,456元、零件14,530元），復就更新零件依A 車出廠日期
      予以折舊核算後，核定A 車之必要修復費用為41,811元，
      被上訴人就此亦未爭執，應認可採。復以衡諸行駛於支線
      道之上訴人未優先禮讓行駛於幹線道之訴外人呂秀足先行
      ，而訴外人呂秀足亦未依規定減速接近並注意車前狀況，
      因而認定兩造就系爭事故所應負之責任比例分別為為60%
      、40%，業如前述，是上訴人應賠償25,087元（計算式：4
      1,811元×60% ＝25,087元）。
（三）上訴人雖主張A車係以其右前葉保險桿輕微擦撞B 車之右
      後側葉子板，惟採證相片顯示A車的擦撞點卻在其左前葉
      保險桿處，撞擊點顯有疑義云云。惟由訴外人呂秀足於當
      日道路交通事故談話紀錄表陳明，系爭事故第一次撞擊點
      在其左前車頭等語（原審卷第54頁），且由本件勘驗筆錄
      內容可知，斯時A 車係正面撞擊B 車右後車門至車尾部分
      ，並有明顯金屬摩擦的聲音，復由本件車損相片及A 車行
      車紀錄器之截圖可見（原審卷第55-60頁、第105-106頁）
      ，應足堪認定A車係以正面撞擊B 車右後側葉子板處，是A
      車擦痕位於其前車頭保險桿中央偏左處，應屬合理。上訴
      人空言泛指A車係以其右前葉保險桿撞擊B 車之右後側葉
      子板處，惟迄今猶無法具體舉證以實其說，是上訴人主張
      本件撞擊點顯有疑義一節，礙難足採。
三、綜上所述，被上訴人依侵權行為及保險代位之法律關係，請
    求上訴人給付25,087元及自起訴狀繕本送達翌日即109 年8 
    月4 日起至清償日止，按年息5%計算之利息，為有理由，應
    予准許，逾此範圍之請求，則無理由，應予駁回。原審判決
    並無不合，上訴意旨指摘原判決不當，求予廢棄改判，為無
    理由，應予駁回。
陸、本件判決基礎之事證已臻明確，兩造其餘之攻擊防禦方法及
    所舉證據，經審酌後核與判決結果不生影響，爰不一一論列
    ，附此敘明。
柒、據上論結，本件上訴為無理由，依民事訴訟法第436條之1第
    3項、第463條、第449條第1項、第78條，判決如主文。
中　　華　　民　　國　　110 　年　　4 　　月　　30　　日
                   民事第二庭  審判長法　官　林南薰
                  　　　　　　　 　 
                                     法　官　林麗玉

                                     法  官  張詠晶
以上正本係照原本作成。
本判決不得上訴。
中　　華　　民　　國　　110 　年　　4 　　月　　30　　日
                                     書記官　陳麗麗